臺灣臺南地方法院刑事判決
110年度交訴字第192號
公  訴  人  臺灣臺南地方檢察署檢察官
被      告  黃志學


上列被告因公共危險案件，經檢察官提起公訴（110年度撤緩偵
字第270號），被告就被訴事實為有罪之陳述，本院合議庭裁定
由受命法官獨任以簡式審判程序判決如下：
    主  文
黃志學犯肇事致人傷害逃逸罪，累犯，處有期徒刑柒月。
    事  實
一、黃志學於民國於民國109年7月26日上午10時46分許，駕駛車
    牌號碼000-0000號普通重型機車，沿臺南市佳里區育善街由
    北往南方向行駛，行經育善街與新生路交岔路口時，欲左轉
    至新生路時，本應注意轉彎車應讓直行車先行，而依當時天
    候晴、日間自然光線、柏油路面乾燥、無缺陷亦無障礙物、
    視距良好，並無不能注意之情事情形，客觀上並無不能注意
    之情事，竟疏未注意，貿然左轉，適有楊文麗駕駛車牌號碼
    000-000號普通重型機車沿新生路由東往西方向駛至，避煞
    不及，兩車發生碰撞，致楊文麗因此人車倒地，受有右下肢
    及左大腿擦挫傷之傷害（過失傷害部分未據告訴）。詎黃志
    學明知已駕車肇事，竟未採取任何救護行為，或報警處理並
    等候警方到場，或得楊文麗之同意，或留下日後可供聯繫之
    資料，即基於肇事逃逸之犯意駕車離去。嗣經警獲報到場處
    理並循線查獲。
二、案經臺南市政府警察局佳里分局報告臺灣台南地方檢察署檢
    察官偵查起訴。
    理  由
一、本案被告黃志學所犯係死刑、無期徒刑、最輕本刑為3 年以
    上有期徒刑以外之罪，其於準備程序中就被訴事實為有罪之
    陳述，經法官告知簡式審判程序之旨，並聽取當事人之意見
    後，本院認為適宜進行簡式審判程序審理，合先敘明。
二、上開犯罪事實，業據被告於本院準備程序及審理時均坦承不
    諱，核與證人即被害人楊文麗於警詢之證述相符，並有道路
    交通事故現場圖、道路交通事故調查表㈠㈡、奇美醫療財團法
    人佳里奇美醫院診斷證明書1紙、現場及車損照片15張、路
    口監視器翻拍照片在卷可參，足認被告自白與事證相符，可
    資憑採。本案事證明確，被告上開犯行均洵堪認定，應依法
    論科。
三、論罪科刑：
㈠、新舊法比較：
    按行為後法律有變更者，適用行為時之法律。但行為後之法
    律有利於行為人者，適用最有利於行為人之法律，刑法第2
    條第1 項定有明文。查被告行為後，刑法第185 條之4 於11
    0 年5 月28日經總統公布修正施行，並自110 年5 月30日起
    生效。修正前刑法第185 條之4 規定：「駕駛動力交通工具
    肇事，致人死傷而逃逸者，處1 年以上7 年以下有期徒刑」
    ，修正後則規定：「駕駛動力交通工具發生交通事故，致人
    傷害而逃逸者，處6 月以上5 年以下有期徒刑；致人於死或
    重傷而逃逸者，處1 年以上7 年以下有期徒刑。犯前項之罪
    ，駕駛人於發生交通事故致人死傷係無過失者，減輕或免除
    其刑」。經新舊法比較結果，於駕駛動力交通工具發生交通
    事故，致人傷害而逃逸，且駕駛人於發生交通事故係有過失
    之情形，修正後之規定降低有期徒刑之上限及下限，較有利
    於被告，依刑法第2 條第1 項但書，應適用修正後之規定。
㈡、核被告所為，係犯刑法第185 條之4 第1 項前段之肇事致人
    傷害逃逸罪。
㈢、刑之加重減輕事由：
　　查被告前因公共危險案件，經本院以103年度交簡字第4544
    號判處有期徒刑5月確定，104年12月9日易科罰金執行完畢
    等情，有臺灣高等法院被告前案紀錄表在卷可佐。是被告受
    徒刑之執行完畢，5 年內故意再犯本案有期徒刑以上之罪，
    為累犯，應依刑法第47條第1 項之規定加重其刑。至於司法
    院釋字第775 號解釋，依解釋文及理由之意旨，係指構成累
    犯者，不分情節，一律加重最低本刑，於不符合刑法第59條
    所定要件之情形下，致生行為人所受之刑罰超過其所應負擔
    罪責之個案，不符罪刑相當原則、比例原則。於此範圍內，
    在修正前，為避免發生上述罪刑不相當之情形，法院就該個
    案應裁量是否加重最低本刑；依此，該解釋係指個案應量處
    最低法定刑、又無法適用刑法第59條在內減輕規定之情形，
    法院應依此解釋意旨裁量不予加重最低本刑（最高法院108 
    年度台上字第338號判決意旨參照），本案並無上開情事，
    自應依累犯規定加重其刑，附此敘明。
㈣、爰審酌被告有多次酒後不能安全駕駛前科（3次），不重視社
    會大眾用路安全、身體及財產安全，難謂素行良好，其駕車
    與被害人發生碰撞肇事，導致被害人人車倒地並受有傷害，
    確已生相當之實害結果，逕自逃離現場，增加被害人傷勢可
    能擴大之風險，實屬不該，惟犯後坦承犯行，並與被害人達
    成調解之情形，有調解書在卷可佐，並審酌被告國中畢業之
    智識程度、從事太陽能水電工、未婚，無子女，現與兄長同
    住之家庭狀況等一切情狀，量處如主文所示之刑。
據上論斷，應依刑事訴訟法第273 條之1 第1 項、第299 條第1
項前段，刑法第2 條第1 項但書、第185 條之4 第1 項前段、第
47條第1項，判決如主文。
本案經檢察官李政賢提起公訴，檢察官董和平到庭執行職務。

中　　華　　民　　國　　110 　年　　12　　月　　14　　日
　　　　　　　　　刑事第二庭    法　官　洪士傑
以上正本證明與原本無異
如不服本判決應於收受本判後20日內向本院提出上訴書狀，並應
敘述具體理由。其未敘述上訴理由者，應於上訴期間屆滿後20日
內向本院補提理由書狀（均須按他造當事人之人數附繕本）「切
勿逕送上級法院」。
  　　　　　　　　　　　　　　　書記官　吳鸝稻
中　　華　　民　　國　　110 　年　　12　　月　　14　　日
附錄本判決論罪科刑法條全文：
刑法第185 條之4 第1 項：
駕駛動力交通工具發生交通事故，致人傷害而逃逸者，處6 月以
上5 年以下有期徒刑；致人於死或重傷而逃逸者，處1 年以上7
年以下有期徒刑。